【裁判字號】    97,易,849
【裁判日期】    970813
【裁判案由】    妨害名譽
【裁判全文】
臺灣臺北地方法院刑事判決               97年度易字第849號
公  訴  人  臺灣臺北地方法院檢察署檢察官
被      告  甲○○
選任辯護人  楊進銘律師
上列被告因妨害名譽案件，經檢察官提起公訴（九十六年度偵續
一字第二○三號），本院判決如下：
    主  文
甲○○意圖散布於眾，而指摘足以毀損他人名譽之事，處拘役肆
拾日，如易科罰金，以新臺幣壹仟元折算壹日，減為拘役貳拾日
，如易科罰金，以新臺幣壹仟元折算壹日。
    事  實
一、甲○○在臺北市中山區○○○路與松江路口之人行地下道西
    邊第五號攤位，從事命理工作，因與同於上處西邊三號擺設
    攤位之丙○○發生口角爭執，竟基於意圖散布於眾之犯意，
    於民國九十五年八月三日下午三時三十分許，在丙○○擺設
    之攤位前，指摘：丙○○之攤位內及攤位對面人行地下道牆
    壁上所懸掛與日本藝人合照之照片係造假、合成等足以毀損
    丙○○名譽之事。
二、案經丙○○訴由臺北市政府警察局中山分局報告臺灣臺北地
    方法院檢察署（下稱臺北地檢署）檢察官偵查起訴。
    理  由
壹、程序方面：
一、按被告以外之人於偵查中向檢察官所為陳述，除顯有不可信
    之情況者外，得為證據，刑事訴訟法第一百五十九條之一第
    二項定有明文。偵查中對被告以外之人（包括證人、鑑定人
    、告訴人、被害人及共同被告等）所為之偵查筆錄，或被告
    以外之人向檢察官所提之書面陳述，性質上均屬傳聞證據。
    惟現階段刑事訴訟法規定檢察官代表國家偵查犯罪、實施公
    訴，依法其有訊問被告、證人及鑑定人之權，證人、鑑定人
    且須具結，而實務運作時，檢察官偵查中向被告以外之人所
    取得之陳述，原則上均能遵守法律規定，不致違法取供，其
    可信度極高，職是，被告以外之人前於偵查中已具結而為證
    述，除反對該項供述得具有證據能力之一方，已釋明「顯有
    不可信之情況」之理由外，不宜以該證人未能於審判中接受
    他造之反對詰問為由，即遽指該證人於偵查中之陳述不具證
    據能力。本件證人丙○○於檢察官偵查中所為之陳述（臺北
    地檢署九十五年度偵字第一九六六○號卷第五三頁），其未
    曾提及檢察官在偵查時有不法取供之情形，反對該項供述得
    具有證據能力之被告及辯護人，亦未釋明上開供述有顯不可
    信之情況，依上說明，其於偵查中之證言自具有證據能力。
二、按被告以外之人於審判外之言詞或書面陳述，除法律有規定
    者外，不得作為證據；又被告以外之人於審判外之陳述，雖
    不符合同法第一百五十九條之一至第一百五十九條之四之規
    定，但經當事人於審判程序同意作為證據，法院審酌該言詞
    陳述或書面陳述作成時之情況，認為適當者，亦得為證據；
    又當事人、代理人或辯護人於法院調查證據時，知有第一百
    五十九條第一項不得為證據之情形，而未於言詞辯論終結前
    聲明異議者，視為有前項之同意，刑事訴訟法第一百五十九
    條第一項及第一百五十九條之五分別定有明文。查本判決下
    列所引用之其他各項證據方法之證據能力，當事人及辯護人
    於本院準備程序及審判期日中均未予爭執，且迄至言詞辯論
    終結前亦未再聲明異議，本院審酌該等言詞陳述及書面陳述
    作成時之情況，並無不宜作為證據之情事，依刑事訴訟法第
    一百五十九條之五之規定，自得作為證據，合先敘明。
貳、實體方面：
一、證據之認定：
  (一)本件被告固坦承其在上址人行地下道西邊五號擺設攤位，從
    事命理工作，告訴人丙○○亦係從事命理工作，在西邊三號
    擺設攤位，丙○○之攤位內及攤位對面之人行地下道牆壁上
    均懸掛丙○○與日本藝人之合照等事實，惟矢口否認有何誹
    謗之犯行，辯稱：九十五年八月三日下午，我在上址人行地
    下道內未與告訴人發生爭執，亦未指述告訴人店門口的照片
    是造假、合成云云。辯護人辯護意旨則以：本案起訴被告誹
    謗部分與臺北地檢署九十六年度偵續字第五五一號不起訴處
    分書所載之「世界上最強的算命師」是在同一塊看板上，兩
    者為同一案件，該案業經不起訴處分確定，是本案即不得再
    行起訴等語。
  (二)經查，被告在臺北市中山區○○○路與松江路口人行地下道
    內西邊第五號擺設攤位，從事命理工作，告訴人同於上址西
    邊三號擺設攤位從事命理工作，告訴人之攤位內及攤位前人
    行地下道牆壁上均懸掛告訴人與日本藝人合照之照片等情，
    為被告所是認，亦據證人乙○○於本院審理時證述明確（本
    院卷第三九、四十頁參照），並有現場照片十二幀在卷可稽
    （臺北地檢署九十五年度偵字第一九六六○號偵查卷第三五
    至三九頁、第五九頁反面參照），堪信為真實。
  (三)是以本件之爭點即為：被告是否與告訴人發生爭執而指摘告
    訴人攤位內及人行地下道牆壁上所懸掛與日本藝人合照之照
    片係造假、合成等足以毀損告訴人名譽之事？告訴人告訴被
    告涉犯誹謗罪部分是否曾經不起訴處分確定？茲分敘如下：
  1.證人乙○○到庭具結證稱：九十五年八月間我在行天宮地下
    道西邊四號攤位從事命理工作，告訴人在西邊三號擺攤，店
    門口懸掛很多照片，告訴人有二塊招牌，其中一塊懸掛在攤
    位的門口，上面掛有至少四、五張Ａ四大小的照片，就是偵
    查卷第三十五頁上下兩張照片及第三十六頁上面的照片，另
    外一塊招牌懸掛在告訴人攤位對面的人行道牆壁上，就是偵
    查卷第五十九頁的招牌，當時被告剛到行天宮地下道的西邊
    五號攤位執業，很多規矩不知道，九十五年八月三日下午四
    點左右，被告在拉告訴人的客人，兩人發生爭吵，當時兩人
    攤位間的人行道上有很多客人，被告對著客人講說告訴人所
    有的招牌都是假的，都是騙人的，說照片是合成的等語（本
    院卷第三九、四十頁參照）。另證人即告訴人丙○○於偵查
    中具結證稱：被告在九十五年七月間來行天宮地下道算命，
    常常用日語叫我椅子上的客人，當天我去被告店門口拜託他
    不要吵，他就罵我說叫客人是他的自由，並指著我的廣告照
    片說都是假的等語（臺北地檢署九十五年度偵字第一九六六
    ○號卷第五三頁參照）。顯見被告當時確實有指摘告訴人攤
    位內及人行道牆壁上所懸掛與日本藝人合照之照片係造假、
    合成等足以毀損丙○○名譽之事之行為甚明。
  2.告訴人於九十五年八月三日，向臺北市政府警察局中山分局
    民權一派出所提出刑事告訴，指稱被告於當日下午四時十二
    分許，至其攤位指稱其店門口照片是造假的，世界最強占卜
    師的日本節目光碟片也是造假，並以穢語辱罵之，故認被告
    涉犯刑法誹謗及公然侮辱罪嫌。嗣經臺北市政府警察局中山
    分局報告臺北地檢署，臺北地檢署即以九十五年度偵字第一
    九六六○號案開始偵查，臺北地檢署檢察官認：「被告甲○
    ○與告訴人間有業務競爭關係，彼此平日就招攬客人，常發
    生口角，見告訴人之招牌有世界最強命理師之記載，出言揶
    揄何者為真，固屬不當，尚難認有毀謗之犯意，核與毀謗罪
    之構成要件不符，礙難遽以該罪相繩」，故於九十六年五月
    二十八日以九十五年度偵字第一九六六○號案就被告所涉誹
    謗罪嫌為不起訴處分在案，就被告所涉公然侮辱罪嫌提起公
    訴，而該案嗣經告訴人聲請再議，經臺灣高等法院檢察署檢
    察長以九十六年度上聲議字第三九六三號命令發回續行偵查
    ，臺北地檢署檢察官再因同上理由，於九十六年九月二十八
    日以九十六年度偵續字第五五一號案就被告所涉誹謗罪嫌為
    不起訴處分，再經告訴人提起再議，經臺灣高等法院檢察署
    檢察長以九十六年度上聲議字第五七八八號命令發回續行偵
    查，臺北地檢署檢察官偵查後即於九十七年二月二十六日以
    九十六年度偵續一字第二○三號案提起公訴，有臺灣高等法
    院被告前案紀錄表、臺北地檢署九十五年度偵字第一九六六
    ○號、九十六年度偵續字第五五一號不起訴處分書各一份及
    臺灣高等法院檢察署九十六年度上聲議字第三九六三號、五
    七八八號檢察長命令各一份在卷可稽。綜上，可認告訴人對
    被告所提上開誹謗罪之告訴，未曾確定一情。是以辯護意旨
    認該案業經不起訴處分確定云云，即屬有誤。
  (四)綜上所述，被告確實有於上開時、地向聚集於該處之不特定
    人士指摘：丙○○攤位內及人行道牆壁上所懸掛與日本藝人
    合照之照片係造假、合成等足以毀損丙○○名譽之事，被告
    所為辯解，顯係事後卸責之詞，不足採信，本件事證明確，
    被告之犯行堪以認定。
二、論罪科刑之法律適用：
  (一)查被告甲○○指摘：丙○○攤位內及人行道牆壁上所懸掛與
    日本藝人合照之照片係造假、合成等足以毀損丙○○名譽之
    事之行為，核其所為，係犯刑法第三百十條第一項之誹謗罪
    。
  (二)爰審酌被告大學畢業之智識程度，其妻、子均有身心障礙為
    低收入戶之生活狀況不佳，因經濟壓力沈重而與告訴人招攬
    客人發生爭執，惟犯罪後仍飾詞狡辯，未能與告訴人商談和
    解事宜，犯後態度難認良好等一切情狀，量處如主文所示之
    刑，並諭知易科罰金之折算標準。
  (三)查本件被告犯罪時間在九十六年四月二十四日以前，且非中
    華民國九十六年罪犯減刑條例第三條第一項所定不予減刑之
    罪，則依該條例第二條第一項第三款、第七條之減刑規定，
    應減其宣告刑二分之一，並諭知易科罰金之折算標準。
據上論斷，應依刑事訴訟法第二百八十四條之一、第二百九十九
條第一項前段，刑法第三百十條第一項、第四十一條第一項前段
，刑法施行法第一條之一，中華民國九十六年罪犯減刑條例第二
條第一項第三款、第七條、第九條，判決如主文。
本案經檢察官汪南均到庭執行職務。
中    華    民    國    97    年    8     月    13    日
                  刑事第九庭    法  官  徐淑芬
本件正本證明與原本無異。
如不服本判決，應於判決送達後十日內，向本院提出上訴狀。
                                書記官  廖純瑜
中    華    民    國    97    年    8     月    13    日
附錄本案論罪科刑法條全文：
中華民國刑法第三百十條
意圖散佈於眾，而指摘或傳述足以毀損他人名譽之事者，為誹謗
罪，處一年以下有期徒刑、拘役或五百元以下罰金。
散佈文字、圖畫犯前項之罪者，處二年以下有期徒刑、拘役或一
千元以下罰金。
對於所誹謗之事，能證明其為真實者，不罰。但涉於私德而與公
共利益無關者，不在此限。


司法院資訊處製作；財團法人民間司法改革基金會備份。
